【裁判字號】    95,重訴,3
【裁判日期】    950724
【裁判案由】    擄人勒贖
【裁判全文】
臺灣士林地方法院刑事判決               95年度重訴字第3號
公  訴  人  臺灣士林地方法院檢察署檢察官
被      告  丁○○
                    現於台灣士林看守所羈押中
指定辯護人  本院公設辯護人  姜惠如
被      告  丙○○
                    現於台灣士林看守所羈押中
選任辯護人  顏文正律師
被      告  庚○○
                    現於台灣士林看守所羈押中
指定辯護人  本院公設辯護人  姜惠如
上列被告因擄人勒贖案件，經檢察官提起公訴（95年度偵字第
1096號），本院判決如下：
    主  文
丁○○、丙○○、庚○○共同擄人後意圖勒贖，各處有期徒刑伍
年。
    事  實
一、丁○○（綽號將軍）、丙○○（綽號太子）、庚○○（綽號
    阿吉）與不詳真實姓名年籍，綽號「小強」、「小吳」、「
    大寶」、「二寶」之成年男子等犯罪集團共營賭場，再以參
    賭者詐賭為藉口，向參賭者勒索金錢；於民國（下同）九十
    四年十二月二十三日上午十一時許，丁○○、丙○○及不詳
    真實姓名年籍之另二名男子，先至臺北市○○區○○路六二
    七號七樓「金孔雀旅館」樓下尋獲前往訪友之己○○後，旋
    以電話通知庚○○再夥同不詳真實姓名年籍之另二名男子到
    「金孔雀旅館」，丁○○等七人乃以戊○○介紹己○○、甲○○二人詐賭贏彼等新臺幣 (下同）一萬餘元為藉口，共同
    控制己○○之行動，丁○○並打電話通知曾至臺北縣三重市
    ○○街一四二號六樓打牌之戊○○至「金孔雀旅館」；嗣戊○○到達「金孔雀旅館」現場，見狀即與己○○一起往「金
    孔雀旅館」之樓上逃跑躲在十樓陽台，適有「金孔雀旅館」
    負責人之子吳基榮下樓，詎丁○○等人竟基於傷害人身體之
    犯意，不分清紅皂白，毆打吳基榮成傷 (傷害部分未據告訴
    ）。丁○○等七人乃追到「金孔雀旅館」七樓，欲尋找己○○、戊○○二人，惟吳基榮之兄乙○○不允許丁○○等隨意
    搜查客人房間，乃陪同丁○○等人至十樓陽台尋找己○○、
    戊○○二人。尋獲並控制己○○、戊○○行動自由後，丁○○等七人即基於擄人後起意勒贖之犯意聯絡與行為分擔，由
    丁○○喝令戊○○打電話找甲○○意圖勒贖，因聯絡不上甲○○，丁○○等人又將己○○、戊○○二人押往七樓稍事停
    留後，決意將己○○、戊○○二人續押往三重市；在「金孔
    雀旅館」樓下，戊○○因不願進入丁○○等人所駕之自用小
    客車，其所戴眼鏡旋被撥落，接著丙○○乃手持約一尺長之
    黑色木棒毆打戊○○之頭部及腳部，致戊○○身體多處受有
    傷害無法正常行走後，終被其中二人拖上由不詳姓名者所駕
    駛之自用小客車後座中間，旁邊由二人夾坐著；己○○因恐
    被打，乃順著丙○○及另一人之推擠，聽命進入丁○○所駕
    車牌號碼TG - 5869 號自用小客車後座中間，旁邊則由丙○○、庚○○夾坐著，二輛車一同開往臺縣三重市○○街一四
    二號六樓，置己○○、戊○○二人於丁○○等七人之實力支
    配之下。
二、到達臺北縣三重市○○街一四二號六樓後，丁○○等人基於
    擄人勒贖之單一犯意，由丁○○手持屋內棄置之裝潢用木條
    ，作勢要毆打己○○，其餘六人則在旁助勢，再由「大寶」
    喝令己○○交出身上財物，並嚇稱：若不從，即以木棒毆打
    ，己○○因行動受制無法抗拒，乃將身上口袋內之現金
    19,500元，取出置於桌上，再由丁○○等七人其中一人拿走
    。停留約三十分鐘後，丁○○等七人又將己○○、戊○○二
    人搭乘原車押往臺北縣三重市○○○路某公寓四樓內。
三、到達臺北縣三重市○○○路某公寓四樓內後，丁○○等人承
    前傷害之概括犯意繼續先後連續四次，以裝潢用木條毆打戊○○，連同在金孔雀旅館該次之毆打，致戊○○受有「頂骨
    處頭皮下瘀腫約5x5 公分、左手肘上方皮下瘀腫、左膝關節
    瘀腫、右小腿外側瘀腫、背部右側瘀腫、右手臂皮下瘀腫」
    之傷害，再由丁○○等七人或持裝潢用木條，或圍在旁邊助
    勢，再由丙○○及同夥中之一人將戊○○手臂壓制，限制其
    行動至無法抗拒後，由另一人將手伸入戊○○口袋內，強盜
    戊○○13,000元及強行取走戊○○之行動電話、身分證等物
    ，並抄錄行動電話中之存取資料及身分證資料；嗣丁○○又
    令同夥其中之二人將己○○壓制至無法抗拒後，由另一人將
    手伸入己○○口袋中強盜己○○剩餘之5,000 元及強取外套
    口袋中之行動電話，並抄錄行動電話中之存取資料。
四、當日下午三時許，丁○○囑屬下「小強」者以戊○○所有00
    00000000號行動電話再連絡甲○○所有之0000000000號行動
    電話給甲○○，向甲○○勒贖六十萬元，嗣經討價還價結果
    ，同意將贖款降為二十萬元，並約定當日晚間七時三十分許
    ，在臺北市○○○路與吉林路口之「浪漫一生西餐廳」內交
    贖款放人。屆時丁○○、丙○○、「大寶」、「小強」等四
    人依約前往，見到甲○○後，丁○○藉故先行下樓，甲○○
    將二十萬元交付「大寶」後，「大寶」將二十萬元現金持至
    樓下交予丁○○，丁○○取得二十萬元後，交待「大寶」以
    電話通知現場看守己○○、戊○○之庚○○及另同夥之二人
    ，將己○○、戊○○釋放。看守人員接獲電話後，將先前強
    取之行動電話、身分證等歸還給己○○、戊○○二人後，將
    二人釋放。「大寶」等人離去「浪漫一生西餐廳」前，復又
    恐嚇甲○○稱: 須另再支付二十萬元，否則將再動手毆打渠
    等，並要求甲○○須於十天內，再交付十萬元，餘款每月一
    日、十日、二十日分期付款每期三萬元後離去。丁○○等七
    人於當日晚間，旋將強盜及勒贖款共二十餘萬元花用殆盡。
五、九十五年一月一日，丁○○又打電話恐嚇甲○○須再交付三
    萬元，否則將毆打戊○○、己○○等人。甲○○稱: 身上只
    有二萬元，故未給錢。九十五年一月三日，甲○○與丁○○
    約定於當日下午三時三十分許，在「浪漫一生」餐廳交付三
    萬元予丁○○。當日下午，丁○○與丙○○依約前往，丁○○取得甲○○交付之三萬元後，旋為員警當場將丁○○、丙○○逮捕，並自丁○○左後口袋中取出甲○○交付之三萬元
    。隨後又在丁○○所有之車牌號碼TG-5869 號自用小客車內
    查獲木棒三支、鋁棒一支等物。
六、案經戊○○、己○○訴由臺北市政府警察局士林分局報告台
    灣士林地方法院檢察署檢察官偵查起訴。
    理  由
一、訊據被告丁○○、丙○○、庚○○對於在前揭時、地，夥同
    綽號「小強」、「小吳」、「大寶」、「二寶」之成年男自
    「金孔雀旅館」將己○○、戊○○強押至彼等所駕駛之汽車
    內，先後載至三重市○○街、正義南路之公寓等處，分別持
    裝潢用之木條先後四次毆打戊○○成傷，並強取己○○、戊○○身上之財物，再由綽號「小強」之人與甲○○聯繫，先
    要求贖款六十萬元，經討價後終降為二十萬元，並分工由被
    告庚○○及另二人負責看守被害人己○○、戊○○，由丁○○、丙○○、「大寶」、「小強」等四人前往向甲○○取款
    二十萬元後，將己○○、戊○○釋放，「大寶」等人離去「
    浪漫一生西餐廳」前，復又恐嚇甲○○稱: 須另再支付二十
    萬元，嗣丁○○於九十五年一月三日下午三時三十分許，在
    「浪漫一生」餐廳向甲○○取款三萬元後，旋經警查獲等情
    ，業經被告三人於本院審理時供承不諱，惟辯稱：是被害人
    戊○○介紹己○○、甲○○到三重市○○街詐賭，後來甲○○答應彼等三人要共同籌出二十萬元賠償，然因久未付款，
    故找被害人出面解決，並非擄人勒贖，被告庚○○並辯稱從
    頭到尾其均僅在旁邊看，並未動手云云。
二、經查：
 1、在案發前被害人戊○○確實有介紹己○○、甲○○至三重市
    ○○街賭場賭博，己○○去二次，一次輸一次贏，共贏一萬
    餘元；甲○○去三次，一次贏二次輸、共輸二萬多元，彼等
    確實無詐賭行為，然被告丁○○卻以被害人等詐賭為藉口，
    屢次向被害人騷擾要求賠償，最後甲○○不堪其騷擾，答應
    將儘量由被害人三人共同籌出二十萬元賠償。嗣本案發生時
    ，被告丁○○、丙○○、庚○○夥同綽號「小強」、「小吳
    」、「大寶」、「二寶」之人，自「金孔雀旅館」將己○○
    、戊○○強押至彼等所駕駛之汽車內，再先後押至三重市○○街、正義南路之公寓等處，分別持裝潢用之木條先後四次
    毆打戊○○，致其頭部、手肘、背部、膝關節、右小腿受傷
    ，再強取己○○、戊○○身上之財物後，由綽號「小強」之
    人與甲○○聯繫，先要求贖款六十萬元，經討價後終降為二
    十萬元，並分工由被告庚○○及另二人負責看守被害人己○○、戊○○，由丁○○、丙○○、「大寶」、「小強」等四
    人前往向甲○○取款二十萬元後，將己○○、戊○○釋放，
    「大寶」等人離去「浪漫一生西餐廳」前，復又恐嚇甲○○
    稱：須另再支付二十萬元，嗣丁○○於九十五年一月三日下
    午三時三十分許，至「浪漫一生」餐廳向甲○○取款三萬元
    等情，業經證人己○○、戊○○、甲○○於本院審理時結證
    明確，此部分核與被告丁○○、丙○○、庚○○坦承犯行之
    情節相符，復有台北市立聯合醫院出具戊○○受有「頂骨處
    頭皮下瘀腫約5x5 公分、左手肘上方皮下瘀腫、左膝關節瘀
    腫、右小腿外側瘀腫、背部右側瘀腫、右手臂皮下瘀腫」傷
    勢之診斷證明書、台北市政府警察局士林分局扣押目錄表、
    贓證物認領保管單各一紙在卷足憑。
 2、被害人己○○、戊○○、甲○○與被告丁○○、丙○○、庚○○、「大寶」、「小強」等人之間究竟有無債務關係？
    據證人（即被害人）己○○、戊○○、甲○○於本院審理時
    均結證稱：戊○○確實有介紹己○○、甲○○至三重市○○
    街賭場賭博，己○○去二次，一次輸一次贏，共贏一萬餘元
    ；甲○○去三次，一次贏二次輸、共輸二萬多元，彼等確實
    無詐賭行為等語，以經驗法則判斷，倘若被害人等有詐賭行
    為，何以賭博結果非但未贏錢，三人總計還輸錢？另證人甲○○復結證稱：當「大寶」在三重市○○街賭場指稱彼等詐
    賭時，被告丁○○尚趨前維護彼等稱不可能，顯見丁○○明
    知被害人三人並無詐賭情形；縱如被告丁○○所辯，雙方有
    詐賭糾紛，據被告丁○○於警詢及偵查中一再陳稱賭博糾紛
    的金額只有一萬多元，但被告丁○○、丙○○、庚○○等七
    人擄走己○○、戊○○後，在三重市○○街及正義南路對被
    害人己○○、戊○○強盜之財物已達三萬多元，已足以彌補
    被告等人賭博糾紛之損失。
 3、被告等雖辯稱是己○○等人詐賭，乃要求己○○等人交付二
    十萬元，被害人甲○○於案發前也同意籌出二十萬元賠償，
    但均未履行，故先擄走己○○、戊○○二人，再向甲○○要
    求付款二十萬元云云，然在案發當日被告等七人將己○○、
    戊○○二人押到手後，被告等七人非但強盜己○○、戊○○
    二人身上共約三萬餘元之現金，被告丁○○更指使綽號「小
    強」之人打電話給甲○○，稱己○○、戊○○在被告等人手
    中，要求一人需二十萬元，連同甲○○本人共三人需交付六
    十萬元始放人，後來經過殺價，才降為四十萬元，最後以交
    付二十萬元達成放人之協議，則被告等聯絡到甲○○後，開
    口要求三人需交付六十萬元始放人等情，顯是被告等七人在
    擄到己○○、戊○○之後，另行起意要求高額贖金以人計贖
    ，此舉顯與前揭賭債糾紛之三萬餘元或甲○○因不堪其擾答
    應給付被告丁○○之二十萬元無涉，此部分犯行核與擄人後
    起意勒贖的構成要件相符。
 4、再觀諸卷附被告丁○○之通聯紀錄，其所使用的行動電話於
    九十四年十二月二十三日擄走己○○、戊○○當天晚上七點
    到七點十二分與甲○○有密集通話之紀錄，且通話基地台均
    在吉林路附近（即「浪漫一生西餐廳」附近），足見被告丁○○在該西餐廳附近有與甲○○聯絡贖款行為，嗣於九十四
    年十二月三十日、九十五年一月一日及三日被告丁○○亦也
    有以手機與甲○○聯絡的紀錄，顯見被告丁○○於事後仍繼
    續打電話向甲○○要錢，是被告丁○○擄人勒贖至為明確。
 5、被告丙○○自始即參與強押己○○及戊○○犯行，且其亦自
    承在三重市○○○路有毆打戊○○，當被告等強盜戊○○財
    物時，其一雙腳被打傷無法行走之戊○○扶著，好讓其餘被
    告在戊○○口袋內強取財物，另「小強」之人打手機向甲○○勒贖時，其亦在場，後來並陪同被告丁○○等人共同至「
    浪漫一生西餐廳」向甲○○收取贖款，足徵被告丙○○乃全
    程參與本件犯罪行為，與被告丁○○對於擄人勒贖犯行有犯
    意聯絡及行為分擔，堪以認定。
 6、被告庚○○於案發當日，也是在被告丁○○之後即趕到「金
    孔雀旅館」，證人及被害人己○○、戊○○均證稱當天彼等
    在金孔雀旅館被押走時，被告庚○○亦在現場，當彼等改被
    押到三重市○○○路及長壽街被毆打及強取財物時，被告庚○○亦始終在場，被告庚○○亦坦承當被告丁○○等人去取
    贖款時，其負責在正義南路看管己○○、戊○○，一直等到
    被告丁○○等人拿到贖款，打電話回正義南路交代贖款已拿
    到可以放人時，其才將己○○、戊○○釋放，足徵被告庚○○對擄人勒贖犯行與丁○○、丙○○有犯意聯絡及行為分擔
    ，可堪認定。
 7、按共同正犯，非僅就其自己實施之行為負其責任，並在犯意
    聯絡之範圍內對於他共同正犯所實施之行為，就全部犯罪結
    果負責任、本件被告三人與綽號「小強」、「小吳」、「大
    寶」、「二寶」之成年男子，於共同擄走己○○、戊○○後
    ，既已共同謀議勒贖取財花用，且分工毆打被害人、強盜被
    害人財物、負責看守被害人、打電話勒贖、前往取款，則其
    間不論何人取得被害人之財物，均屬共同正犯犯意聯絡之範
    圍內所實施之行為，皆應就其全部犯罪結果同負其責，本件
    被告丁○○、丙○○、庚○○擄人勒贖事證明確，彼等犯行
    洵堪認定，應依法論科。
三、核被告丁○○、丙○○、庚○○所為係犯刑法第348 條之 1
    之擄人後意圖勒贖罪，應依同法第347 條第1 項之擄人勒贖
    處斷，被告等一次擄走己○○、戊○○二人勒贖，係一行為
    觸犯二擄人勒贖論處之罪名，屬想像競合，應從一擄人勒贖
    罪處斷。本件被告等以連續毆打傷害戊○○為手段，至使被
    害人己○○、戊○○不能抗拒，以達到連續強取彼等二人財
    物之目的，則連續傷害與連續強盜二罪間，有方法目的之牽
    連，應從一重以連續強盜罪處斷，次查刑法第347 條第1項
    擄人勒贖罪係以「意圖勒贖而擄人」為構成要件，其犯罪方
    法行為係將被害人置於行為人實力支配之下，予以脅迫，其
    犯罪之目的行為，係向被害人或其關係人勒索財物，因此擄
    人勒贖罪本質上為妨害自由與強盜之結合；在形式上則為妨
    害自由與恐嚇取材罪之結合。擄人勒贖行為一經實現，犯罪
    即屬既遂，在被害人之自由回復以前，其犯罪行為均在繼續
    進行中，在犯罪行為終了前，若基於擄人勒贖之單一或概括
    犯意，先後向被害人或其關係人不法取得財物之多數行為，
    理論上自均應吸收於擄人勒贖之犯罪中而論以擄人勒贖一罪
    。（最高法院81年度第3 次刑事庭會議決議參照），次按擄
    人勒贖罪原為妨害自由及恐嚇取財罪之結合犯，在勒贖之意
    圖而將被擄人置於行為人實力支配之下，即屬既遂，行為人
    於犯罪實施中縱有妨害自由、恐嚇、或強取被擄人財物情事
    ，仍為擄人勒贖行為之一部，均不另論罪（最高法院89年度
    台上字第2404號判決參照）。揆諸前揭說明，本件被告等所
    犯連續傷害、妨害自由、連續強盜等罪，乃擄人勒贖行為之
    一部，均不另論罪。被告三人與年籍不詳綽號「小強」、「
    小吳」、「大寶」、「二寶」之成年男子間，對前揭犯行有
    犯意聯絡與行為分擔，均為共同正犯。被告三人於取得贖款
    後，將被害人己○○、戊○○釋放，爰依刑法第347 條第5
    項後段之規定減輕其刑；爰審酌被告三人犯罪之動機、目的
    、手段，犯罪時所受之刺激及其品性、生活狀況、智識程度
    、犯罪所生之損害，及犯罪後態度等一切情狀，量處如主文
    所示之刑；末查扣案之木棒3 支、鋁棒1 支，據被告丁○○
    稱木棒3 支係向友人借用，置於汽車行李箱準備歸還，鋁棒
    1 支雖為其所有，也是置於行李箱中，並未拿出供作案之用
    ，且非供犯罪預備之用，復據被害人己○○、戊○○均證稱
    被告三人於犯本罪時並未持用該木棒3 支及鋁棒1 支，是不
    能證明扣案之木棒3 支及鋁棒1 支係供供犯罪所用或犯罪預
    備之物，爰不併為沒收之諭知；又被告丙○○所持有約一尺
    長之黑色木棒，及被告丁○○等人持有之裝潢用木條，雖是
    供犯罪所用，然不能證明係被告等所有，且未扣案，不能證
    明尚屬存在，爰不為沒收之諭知。
四、按行為後法律有變更者，適用行為時之法律。但行為後之法
    律有利於行為人者，適用最有利於行為人之法律，修正後刑
    法第2 條第1 項定有明文，此係規範行為後法律變更所生新
    舊法律比較適用之準據法，於新法實施後應適用新法第2 條
    第1 項之規定，為「從舊從輕」之比較。次按被告等行為後
    ，94年1 月7 日修正公布之刑法，關於第55條想像競合犯但
    書科刑之限制，為法理之明文化，非屬法律之變更，自應是
    用修正後之新法，並此敘明。
據上論斷，應依刑事訴訟法第299 條第1 項前段、刑法第28條、
第55條、第348 條之1 、第347 條第1 項、第5 項後段，判決如
主文。
本案經檢察官繆卓然到庭執行職務
中    華    民    國    95    年    7    月    24    日
                  刑事第二庭審判長法  官  林清吉
                                  法  官  馬傲霜
                                  法  官  張國棟
以上正本證明與原本無異。
如不服本判決，應於判決送達後10日內，向本院提出上訴狀。
                                  書記官  陳如玲
中    華    民    國    95    年    7     月    26    日
附錄本案論罪科刑法條全文：
刑法第347條
意圖勒贖而擄人者，處死刑、無期徒刑或 7 年以上有期徒刑。
因而致人於死者，處死刑、無期徒刑或12年以上有期徒刑；致重
傷者，處死刑、無期徒刑或10年以上有期徒刑。
第 1 項之未遂犯罰之。
預備犯第 1 項之罪者，處 2 年以下有期徒刑。
犯第1項之罪，未經取贖而釋放被害人者，減輕其刑；取贖後而
釋放被害人者，得減輕其刑。
刑法第348條之1
擄人後意圖勒贖者，以意圖勒贖而擄人論。


司法院資訊處製作；財團法人民間司法改革基金會備份。
